【裁判字號】    97,訴,560
【裁判日期】    980511
【裁判案由】    損害賠償
【裁判全文】
臺灣屏東地方法院民事判決               97年度訴字第560號
原      告  甲○○
訴訟代理人  葉銘進律師
複 代 理人  蔡將葳律師
被      告  丁○○
上列當事人間因公共危險案件，原告提起刑事附帶民事訴訟請求
侵權行為損害賠償，經本院刑事庭裁定移送前來（本院97年度附
民字第148 號），本院於民國98年4 月27日言詞辯論終結，判決
如下：
    主  文
被告應給付原告新臺幣伍拾壹萬仟零柒拾元，及自民國九十
七年十一月三十日起至清償日止，按週年利率百分之五計算之利
息。
原告其餘之訴駁回。
訴訟費用由被告負擔百分之五十五，餘由原告負擔。
本判決第一項、第三項於原告以新臺幣壹拾柒萬元供擔保後，得
為假執行。但被告如以新臺幣伍拾壹萬仟零柒拾元為原告預
供擔保，得免為假執行。
原告其餘假執行之聲請駁回。
    事實及理由
一、原告起訴主張：被告於民國97年3 月3 日13時許，在其自宅
    即屏東縣東港鎮○○街85之1 號左側道路旁燃燒樹葉等雜物
    ，本應注意應待火源完全熄滅後，始能離去，且依當時情形
    ，復無不能注意之情事，竟疏未注意火源是否完全熄滅即行
    離去，致未熄滅之火星飄至路旁，並燒毀原告所有，放置在
    該處路旁之貨櫃屋內之塑膠材質漁網10頂致令不堪用，並致
    生公共危險，經臺灣屏東地方法院檢察署檢察官以97年度偵
    字第4529號聲請簡易判決處刑在案，爰依民法第184 條第1
    項前段規定請求被告賠償原告遭燒毀10頂漁網之損失，並聲
    明：被告應給付原告新台幣（下同）954,231 元，及自起訴
    狀繕本送達翌日即97年11月30日起至清償日止，按週年利率
    百分之5 計算之利息；願供擔保請准宣告假執行等語。
二、本件被告並不爭執於上開時、地焚燒樹葉等雜物之事實，惟
    以當天起火時，僅延燒到貨櫃旁，貨櫃之鐵板雖有些微烤焦
    ，但只燒毀原告置於貨櫃外之廢棄漁網，並未燒毀原告放置
    在貨櫃內之漁網，起火地點經當地鄰居丟棄垃圾多時，該處
    立有禁止亂丟垃圾之告示，原告將廢棄漁網放置在貨櫃旁，
    亦有過失，塑膠材質漁網被燒後雖有變硬，但可以將變硬部
    分割除再修補使用，被告願在道義上補償原告10萬元，但非
    賠償等語，資為抗辯，並聲明：原告之訴及假執行之聲請均
    駁回；如受不利判決，願供擔保，請准宣告免為假執行。
三、原告主張被告於97年3 月3 日13時許，在屏東縣東港鎮○○
    街85之1 號左側道路旁燃燒樹葉等雜物，因疏未注意火源是
    否完全熄滅即行離去，致未熄滅之火星飄至路旁而延燒之事
    實，為被告所不爭執，且被告因上開行為，亦經本院刑事庭
    以97年度簡字第1765號判處被告失火燒毀他人所有漁網罪刑
    確定，此業經本院調取該案刑事卷宗閱明無訛，原告主張之
    上開事實，堪信為實在。至原告主張被告應賠償其因本件火
    災所受損害954,231 元等情，則為被告所否認，並以前揭情
    詞置辯。是本件兩造之爭點為：(一)原告放置貨櫃屋內之10件
    漁網是否因本件火災而毀損滅失。(二)本件如有損害發生，原
    告是否與有過失。(三)原告請求被告賠償954,231 元應否准許
    。
四、經查本件火災發生後，屏東縣政府消防局東港分隊係於97年
    3月3日13時26分接獲報案，消防人員於13時31分到達現場時
    ，貨櫃內存放之漁網產生悶燒，黑色濃煙四起等情，有上開
    刑事卷所附屏東縣政府消防局東港分隊火災出動觀察紀錄可
    稽，足證本件火災確有使貨櫃內之漁網產生悶燒毀損之事實
    ，且依屏東縣政府消防局本件火災原因調查報告書載明：「
(一)起火戶研判:
  1.勘查共和里86號南側貨櫃屋受燒後情形，東側大門牆面及下
    方漁網附近無明顯煙燻、積碳；北側側門附近漁網燒熔、燒
    失，西邊牆面燒黑、變色、變形，橫桿燒熔，外牆變色、變
    形，顯示火流由西側往東側延燒所造成。
  2.勘查共和里85之1 號西北側空地受燒後情形，地面上成堆樹
    枝碳化、燒細、燒失成灰化現象，顯示該處受火流激烈燃燒
    。
  3.勘查共和里85之1 號西北側空地與貨櫃屋，相距約1 公尺左
    右，當時吹西風，貨櫃屋又位於樹枝堆東側，檢視貨櫃屋西
    南角落用水泥塊墊高且附近鐵皮呈變色、變形，且初期抵達
    消防人員發現貨櫃屋內呈悶燒狀態，貨櫃屋外未見燃燒，顯
    示共和里85之1 號西北側空地先燃燒再延燒貨櫃屋。
  4.經上述勘查結果研判，共和里85之1 號西北側空地成堆樹枝
    燃燒後，延燒造成位於下風處共和里86號南側貨櫃屋西南角
    落附近可燃物，引燃貨櫃屋內漁網，故研判東港鎮共和里85
    之1 號西北側空地為起火戶。
(二)起火處研判：
  1.勘查共和里85之1 號西北側空地受燒後情形，現場南北兩則
    及西側為沙石地，靠東側雜草碳化、燒細、燒失情況以越向
    西側越嚴重且成灰化現象，顯示火流由西側往東側延燒。
  2.勘查共和里85之1 號西北側空地受燒後情形，地面上留有成
    堆樹枝碳化、燒細、燒失成灰化現象，顯示該處曾受火流激
    烈燃燒。
  3.據搶救者丁○○（按即本件被告）表示：我燒雜物．．．．
    地上落葉、雜物是我打掃堆置，依燃燒後現場研判，顯示供
    述與勘查相符。
  4.經上述勘查結果，空地上成堆樹枝起火後，延燒至東側貨櫃
    屋西南角落附近，因熱傳導致貨櫃屋內漁網悶燒起火，故研
    判起火處位於東港鎮共和里85之1 號西北側空地成堆樹枝、
    枯葉附近。」等語，與該調查報告所附現場照片顯示延燒至
    貨櫃屋內導致漁網受燒後燒熔、燒失毀損與貨櫃屋西邊牆面
    受燒燻黑、變色、變形，橫桿燒熔等情，及被告於刑事案件
    警訊及偵審中，未曾爭執該調查報告之真實性參互以觀，足
    證被告確有失火延燒貨櫃屋，復因熱傳導致貨櫃屋內漁網悶
    燒起火毀損之事實，堪信原告主張其貨櫃屋內漁網悶燒起火
    毀損致令不堪用之情屬實。被告所辯貨櫃之鐵板雖有些微烤
    焦，但只燒毀原告置於貨櫃外之廢棄漁網，並未燒毀原告放
    置在貨櫃內之漁網云云，委無可採。
五、原告主張遭被告燒燬之10件漁網合計價值954,231 元之事實
    ，業據其提出由出賣人乙○○所出具內載品名、數量及價格
    ：「小型漁仔網1 領（件）46,076（元）、大型漁仔網2 領
    140,246 、櫻花蝦網2 領289,630 、赤尾鯖網2 領221,718
    ；合計697,670 」之估價單暨明細表及出賣人丙○○所出具
    載明品名、數量及價格：「漁網2 件95,414、櫻花蝦網1 件
    161,147 ，合計256,561 」之估價單暨明細表各一件為證。
    另據證人乙○○到庭具結證稱略以其與原告買賣上述估價單
    所示漁網之交易時間是在97年年初左右，帳單於買賣完成後
    即交給原告，其並未保留帳單，估價單上的價格是根據目前
    市場最近的價格填寫，與當初買賣價格差異不大；漁網的種
    類不同，作法、材料不一樣，漁網使用年限沒有固定，若有
    破損，有些可以修補，修補好就可以使用，漁網的材質是塑
    膠的，受熱融化後無法打開，若要修補很麻煩，可將融化部
    分切掉再修補，這樣處理的工資很貴，修補與新買的價格差
    不了多少；貨櫃裡面的漁網有超過十件等語。另證人丙○○
    就其所出具之上述估價單則具結證稱：「我與原告買賣漁網
    已經超過十年。」「這是原告在漁網被燒掉後來找我，說要
    提出買賣的資料，因為買賣時間是在87年，已經超過十年，
    我已經沒有保留當時的帳單，所以我就出具這份97年當時價
    格的估價單。這些漁網價格除了鉛價格有漲以外，87年漁網
    的價格與現在沒有差很多。漁網都是以修補來維持使用年限
    ，這三件漁網的材質都是塑膠。我沒有買賣中古漁網，我都
    是賣新的漁網。」「悶燒會使漁網脆化，若前段在燒，後段
    也會脆掉。如果貨櫃是整個密封，會因為延燒的結果，裡面
    的內容物漁網會受影響而無法使用；如果通風的話，會有差
    別。通常有直接燃燒起來，漁網都會報廢。我當天看貨櫃裡
    面漁網的件數超過十件以上。」各等語，衡以前述火災原因
    調查所指被告確有失火延燒貨櫃屋，復因熱傳導致貨櫃屋內
    漁網悶燒起火毀損之事實，並有該調查報告所附現場照片顯
    示延燒至貨櫃屋內導致漁網受燒後燒熔、燒失毀損及貨櫃屋
    西邊牆面受燒燻黑、變色、變形，橫桿燒熔之情形，互核可
    稽，堪信原告主張其貨櫃屋內10件漁網悶燒起火毀損而不堪
    用之情屬實。被告所辯原告之漁網並未因本件火災而損壞云
    云，自無可採，則對原告因此所受之損害，自應負賠償之責
    。
六、至就被告所辯本件起火地點經當地鄰居丟棄垃圾多時，該處
    立有禁止亂丟垃圾之告示，原告將廢棄漁網放置在貨櫃旁，
    亦有過失等語。按損害之發生或擴大，被害人與有過失者，
    法院得減輕賠償金額，或免除之；重大之損害原因，為債務
    人所不及知，而被害人不預促其注意或怠於避免或減少損害
    者，為與有過失，民法第217 條第1 項、第2 項分別定有明
    文。本件被告確有失火延燒貨櫃屋，復因熱傳導致貨櫃屋內
    漁網悶燒起火毀損之事實，業如前述，且查原告係將廢棄漁
    網放置在緊鄰貨櫃之處，適成為熱傳導之媒介及延燒之路徑
    ，此觀之現場勘驗照片顯示貨櫃屋西邊牆面受燒燻黑、變色
    、變形，及燒毀之漁網殘留物等情即明，而本件火災依屏東
    縣政府消防局勘查結果研判亦認共和里85之1 號西北側空地
    成堆樹枝燃燒後，延燒造成位於下風處共和里86號南側貨櫃
    屋西南角落附近可燃物，引燃貨櫃屋內漁網，有上述火災原
    因調查報告書之記載可稽，該調查報告所謂引燃貨櫃屋內漁
    網之西南角落附近可燃物即指原告棄置之漁網，是以被告抗
    辯原告與有過失，即可採取，爰依此就後述被告應賠償之金
    額予以減輕3 成。
七、按不法毀損他人之物者，被害人得請求賠償其物因毀損所減
    少之價額，民法第196 條定有明文。此外，物品之市價有漲
    跌者，計算物品之損害，依最高法院64年11月11日民事庭第
    六次會議決議，應以加害人應為給付之時為準。準此，不法
    毀損他人之物而修理不可能時，如係新物，自應賠償相當購
    入新物之價額減去損壞後之殘價；如係中古物，自應賠償毀
    損前之時價減去毀損後之殘價。中古物時價之認定方法，如
    由法院自行認定時，可依所得稅法第51條規定認定之（參見
    曾隆興著，詳解損害賠償法，第510 頁、第511 頁）。依所
    得稅法第51條第1 項規定：「固定資產之折舊方法，以採用
    平均法、定率遞減法或工作時間法為準則；上項方法之採用
    及變換，準用第44條第3 項之規定；其未經申請者，視為採
    用平均法。」而依所得稅法施行細則第48條第1 款規定，採
    平均法者，以固定資產成本減除殘價後之餘額，按固定資產
    耐用年數表規定之耐用年數平均分攤，計算其每期折舊額。
    本件原告主張其各向乙○○及丙○○購得價值697,670 元及
    256,561 元合計954,231 元之漁網業為被告失火燒燬之事實
    ，業如前述，且原告向乙○○及丙○○購買系爭漁網之時間
    各為97年年初及87年，亦據證人乙○○及丙○○證述如前，
    自其購入時間起算迄97年3 月3 日失火之日止各歷時2 個月
    及10年，且據證人乙○○結證所稱其估價單上的價格是根據
    目前市場最近的價格填寫，與當初買賣價格差異不大；漁網
    的種類不同，作法、材料不一樣，漁網使用年限沒有固定，
    若有破損，有些可以修補，修補好就可以使用，漁網的材質
    是塑膠的，受熱融化後無法打開，若要修補很麻煩，可將融
    化部分切掉再修補，這樣處理的工資很貴，修補與新買的價
    格差不了多少等語。綜上所述，原告所有漁網既因受熱融化
    致修補價格與新購之價格無異，足見損壞後已無殘價，則本
    件被告應賠償原告之金額，應即為毀損前之時價自明。
八、茲就原告向乙○○及丙○○購得價值697,670 元及256,561
    元之漁網計算被告應賠償原告之金額如下：
(一)原告向乙○○購得價值697,670 元漁網部分：系爭漁網依行
    政院所頒財物標準分類之規定有關網具（機械及設備分類明
    細表中財產號碼0000000-00）及拖網（機械及設備分類明細
    表中財產號碼0000000-00）之最低使用年限為3 年，參酌前
    述所得稅法第51條第1 項及所得稅法施行細則第48條第1款
    規定，依「平均法」計算折舊，即以固定資產成本減除殘價
    後之餘額，按固定資產耐用年數表規定之耐用年數3 年平均
    分攤，及按固定資產折舊率表計算每期折舊333 ∕1000，則
    此部分原告得向被告請求賠償之金額應為668,629 元【計算
    式：取得成本697,670 ÷4 （耐用年數3 ＋1） ＝174,417
    即殘價；時價＝取得成本697,670 －折舊額〔（697,670 －
    殘價174,417） ×年折舊率333 ∕1000×使用年數2 ∕12＝
    668,629 〕】。
(二)原告向丙○○購得價值256,561 元漁網部分：系爭漁網依財
    物標準分類所規定有關網具（機械及設備分類明細表中財產
    號碼0000000-00）及拖網（機械及設備分類明細表中財產號
    碼0000000-00）之最低使用年限為3 年，參酌前述所得稅法
    第51條第1 項及所得稅法施行細則第48條第1 款規定，依「
    平均法」計算折舊，即以固定資產成本減除殘價後之餘額，
    按固定資產耐用年數表規定之耐用年數3 年平均分攤，計算
    每期折舊，則此部分原告得請求被告賠償之金額為64,333元
    【計算式：取得成本 256,561 ÷ 4 （耐用年數3 ＋1） ＝
    64,140 即殘價； 時價＝取得成本 256,561 － 折舊額〔（
    256,561 －殘價64,140）×年折舊率333 ∕1000×3 使用年
    數＝64,333〕】。
(三)惟如前述，被告依民法第217 條第1 項、第2 項過失相抵法
    則應減免3 成之賠償金額，則原告得向被告請求賠償之金額
    應為513,073元 【計算式：（668,629 ＋64,333）×（1 －
    0.3） ＝513,073 】
九、綜上所述，原告依侵權行為損害賠償之法律關係，請求被告
    應給付原告513,073 元，及自起訴狀繕本送達翌日即97年11
    月30日起至清償日止，按週年利率百分之5 計算之利息，為
    有理由，自應予准許，惟逾此部分非得准許，應予駁回。
十、兩造均陳明願供擔保，請准宣告假執行或免為假執行，於原
    告勝訴部分，核均無不合，爰分別酌定相當之擔保金額，併
    准許之。至原告敗訴部分，其假執行之聲請已失所附麗，應
    駁回之。
據上論結，本件原告之訴為一部有理由，一部無理由，並依民事
訴訟法第79條、第390 條第2 項、第392 條第2 項、第3 項，判
決如主文。
中    華    民    國    98    年    5     月    11    日
                        民事第一庭法官  孫  國  禎
正本係照原本作成。
如對判決上訴，須於判決送達後廿日內向本院提出上訴狀，其未
表明上訴理由者，應於提出上訴後二十日內向本院補提理由書狀
（均須按他造當事人之人數附繕本）。
                                書記官  曾  文  玲
中    華    民    國    98    年    5     月    11    日


司法院資訊處製作；財團法人民間司法改革基金會備份。
